【裁判字號】    95,簡上,123
【裁判日期】    950818
【裁判案由】    毒品危害防制條例
【裁判全文】
臺灣彰化地方法院刑事判決             95年度簡上字第123號
上  訴  人  臺灣彰化地方法院檢察署檢察官
被      告  甲○○
                    （現於臺灣彰化看守所羈押中）
上列上訴人因被告違反毒品危害防制條例案件，不服本院九十五
年度彰簡字第四七七號中華民國九十五年五月二十六日第一審判
決（原聲請簡易判決處刑案號：九十五年度毒偵字第一五三七號
），及檢察官移送併辦（九十五年度毒偵字第二二八三號），本
院管轄第二審合議庭判決如下︰
    主  文
原判決撤銷。
甲○○連續施用第二級毒品，累犯，處有期徒刑伍月，如易科罰
金，以佰元折算壹日。
扣案之吸食器貳組沒收。
        事  實
一、甲○○曾於民國九十三年間，因毒品危害防制條例案件，經
    本院判處有期徒刑一年確定，甫於九十四年五月三日縮刑期
    滿執行完畢。其曾於九十二年間，因施用毒品案件，經本院
    裁定送觀察、勒戒後，認無繼續施用毒品之傾向，於九十二
    年十月一日執行完畢釋放，並由台灣彰化地方法院檢察署檢
    察官以九十二年度毒偵字第二三七三號為不起訴處分確定。
    詎其仍不知悔改，於觀察、勒戒執行完畢釋放後五年內，復
    基於施用第二級毒品甲基安非他命之概括犯意，於九十五年
    二月二十四日中午十二時許、同年五月二十五日下午三時許
    ，先後在其位於彰化縣鹿港鎮頭崙巷二十九號住處、彰化縣
    秀水鄉○○村○○路一二一號一樓客廳，以將第二級毒品甲
    基安非他命置於玻璃球管內，外以火燒烤，產生煙霧後，再
    予以過濾吸食之方式，連續施用第二級毒品甲基安非他命二
    次。嗣先於九十五年二月二十六日下午五時許，在其位於彰
    化縣鹿港鎮○○路○段二０九號神壇內，為警查獲，經警採
    驗其尿液呈嗎啡及甲基安非他命陽性反應（其施用第一級毒
    品海洛因部分，經檢察官另行移送併案審理）；其又於同年
    五月二十五日晚上七時許，在彰化縣秀水鄉○○村○○路一
    二一號一樓客廳，因另案通緝為警緝獲，並扣得其所有供施
    用甲基安非他命所用之吸食器二組，嗣經警採驗其尿液呈嗎
    啡及甲基安非他命陽性反應（其施用第一級毒品海洛因部分
    ，經檢察官另行移送併案審理），而查悉上情。
二、案經彰化縣警察局鹿港分局報請台灣彰化地方法院檢察署檢
    察官聲請簡易判決處刑及檢察官移送併案審理（九十五年度
    毒偵字第二二八三號）。
        理  由
一、訊據被告甲○○對於上揭連續施用第二級毒品甲基安非他命
    之事實坦承不諱，且警方於九十五年二月二十六日、同年五
    月二十五日所採取之被告尿液，經送鑑驗結果，確均呈嗎啡
    及甲基安非他命陽性反應（被告涉犯施用第一級毒品部分業
    經檢察官另行移送併案審理），此有彰化縣警察局鹿港分局
    委託檢驗尿液代號與真實姓名對照認證單二紙及彰化縣詮昕
    科技股份有限公司濫用藥物尿液檢驗報告二份卷可稽，足徵
    被告之自白與事實相符，堪予採信，是以本件被告連續施用
    第二級毒品甲基安非他命之事證已臻明確。又被告前於九十
    二年間，因施用毒品案件，經本院裁定送觀察、勒戒後，認
    無繼續施用毒品之傾向，於九十二年十月一日執行完畢釋放
    ，並由台灣彰化地方法院檢察署檢察官以九十二年度毒偵字
    第二三七三號為不起訴處分確定，詎被告猶於前開觀察、勒
    戒執行完畢釋放後五年內再犯本案，此有臺灣彰化地方法院
    檢察署刑案資料查註紀錄表及臺灣高等法院被告全國前案紀
    錄表在卷可證。綜上所述，本件事證已臻明確，被告犯行堪
    予認定。
二、被告行為後，刑法於九十四年二月二日修正公布，並於九十
    五年七月一日施行，關於本案應適用之新舊法，茲比較如下
    ：
  1.刑法第二條第一項規定，係規範行為後法律變更所生新舊法
    律比較適用之準據法，於九十五年七月一日刑法施行後，應
    適用刑法第二條第一項之規定，為「從舊從輕」之比較（最
    高法院九十五年五月二十三日第八次刑事庭會議決議第一點
    第一項參照）。
  2.修正前刑法第五十六條關於連續犯之規定，業已修正刪除，
    應依刑法第二條第一項規定，適用最有利於行為人之法律（
    最高法院九十五年五月二十三日第八次刑事庭會議決議第五
    點第四項第一款參照）。經比較新、舊法結果，應以被告行
    為時之法律即修正前第五十六條規定論以連續犯，最有利於
    被告（臺灣高等法院九十五年五月四、五日座談會第九號決
    議參照）。
  3.修正前刑法第四十七條關於累犯之規定，業已修正，惟本件
    被告不論依修正前之刑法第四十七條，抑或修正後之刑法第
    四十七條第一項，均構成累犯，且均應加重其刑，對被告而
    言並無有利或不利之情形，不生任何影響，應依刑法第二條
    第一項前段，適用舊法之規定。
  4.比較時應就罪刑有關之共犯、未遂犯、想像競合犯、牽連犯
    、連續犯、結合犯，以及累犯加重、自首減輕暨其他法定加
    減原因（如身分加減）與加減例等一切情形，綜其全部罪刑
    之結果而為比較（最高法院九十五年五月二十三日第八次刑
    事庭會議決議第一點第四項參照）。經綜合比較新、舊法之
    結果，以被告行為時之舊法較有利於被告，依刑法第二條第
    一項前段規定，本案自應適用被告行為時之法律即修正前刑
    法第五十六條、第四十七條之規定。
三、核被告所為，係犯毒品危害防制條例第十條第二項之施用第
    二級毒品罪。其於施用第二級毒品甲基安非他命前後持有甲
    基安非他命之低度行為，應為其施用之高度行為所吸收，不
    另論罪。被告先後二次施用第二級毒品甲基安非他命之行為
    ，時間緊接，犯罪構成要件相同，顯係基於概括犯意為之，
    為連續犯，應依修正前刑法第五十六條之規定論以一罪，並
    依法加重其刑。又被告曾於九十三年間，因毒品危害防制條
    例案件，經本院判處有期徒刑一年確定，甫於九十四年五月
    三日縮刑期滿執行完畢，此有臺灣彰化地方法院檢察署刑案
    資料查註紀錄表、臺灣高等法院被告全國前案紀錄表各一份
    在卷可考，其於五年以內再犯本件有期徒刑以上之罪，為累
    犯，應依修正前刑法第四十七條之規定，遞加重其刑。原聲
    請簡易判決處刑書雖僅就被告於九十五年二月二十四施用第
    二級毒品甲基安非他命一次之犯行起訴，惟被告又於同年五
    月二十五日連續施用甲基安非他命一次，是以就被告施用甲
    基安非他命犯行聲請簡易判決處刑書所漏列部分，因與已起
    訴部分，有裁判上一罪之關係，依審判不可分原則，本院自
    得併予審理，附此敘明。原審判決引據檢察官之聲請簡易判
    決處刑書以被告事證明確而論罪科刑，固非無見，惟因未及
    審酌被告嗣後於九十五年五月二十五之連續施用甲基安非他
    命犯行部分及未及比較新舊法而有未洽，公訴人據此上訴指
    摘原判決不當，非無理由，原判決應予撤銷改判。爰審酌被
    告施用毒品之期間、動機、目的、方法、不知珍惜身體，犯
    罪所生危害及其犯罪後之態度等一切情狀，量處如主文所示
    之刑，並諭知易科罰金之折算標準，以示懲儆。又被告行為
    後，刑法第四十一條第一項前段關於易科罰金折算標準之規
    定，業於九十四年二月二日修正公布，並於九十五年七月一
    日施行，由「犯最重本刑為五年以下有期徒刑以下之刑之罪
    ，而受六個月以下有期徒刑或拘役之宣告，因身體、教育、
    職業、家庭之關係或其他正當事由，執行顯有困難者，得以
    一元以上三元以下折算一日，易科罰金。」修正為「犯最重
    本刑為五年以下有期徒刑以下之刑之罪，而受六個月以下有
    期徒刑或拘役之宣告者，得以新臺幣一千元、二千元或三千
    元折算一日，易科罰金。」應依刑法第二條第一項規定，適
    用最有利於行為人之法律（最高法院九十五年五月二十三日
    第八次刑事庭會議決議第三點第二項參照）。修正前刑法第
    四十一條第一項前段之易科罰金折算標準，依修正刪除前之
    罰金罰鍰提高標準條例第二條規定，應就其原定數額提高為
    一百倍折算一日，並依現行法規所定貨幣單位折算新臺幣條
    例第二條規定，以新臺幣元之三倍折算之，亦即，修正前刑
    法第四十一條第一項前段之易科罰金折算標準，應以銀元三
    百元即新臺幣九百元折算為一日，經比較新、舊法結果，應
    以被告行為時之法律即舊法較有利於被告，依刑法第二條第
    一項前段規定，本案自應適用被告行為時之法律即修正前刑
    法第四十一條第一項前段、修正前罰金罰鍰提高標準條例第
    二條規定，併諭知易科罰金之折算標準。扣案之吸食器二個
    均係被告所有，供施用甲基安非他命所用之物，此業據被告
    供述甚詳，且依從刑附屬於主刑之原則，本案之沒收，亦應
    適用修正前刑法第三十八條第一項第二款之規定宣告沒收。
據上論斷，應依刑事訴訟法第四百五十五條之一第一項、第三項
、第四百五十條第一項、第三百六十九條第一項前段、第三百六
十四條、第二百九十九條第一項前段，毒品危害防制條例第十條
第二項，刑法第十一條前段、第二條第一項前段，修正前刑法第
五十六條、第四十七條、第四十一條第一項前段、第三十八條第
一項第二款，修正前罰金罰鍰提高標準條例第二條，判決如主文
。
本案經檢察官洪紹文到庭執行職務。
中    華    民    國    95    年    8     月    18    日
                        臺灣彰化地方法院刑事第二庭
                                  審判長法官    石馨文
                                  法      官    李水源
                                  法      官    黃齡玉
以上正本證明與原本無異。
本件不得上訴。
中    華    民    國    95    年    8     月    21    日
                                      書記官    梁高賓
附錄法條：
毒品危害防制條例第10條
施用第一級毒品者，處 6 月以上 5 年以下有期徒刑。
施用第二級毒品者，處 3 年以下有期徒刑。


司法院資訊處製作；財團法人民間司法改革基金會備份。
